【裁判字號】    98,交抗,2063
【裁判日期】    980831
【裁判案由】    違反道路交通管理處罰條例
【裁判全文】
臺灣高等法院交通事件裁定            98年度交抗字第2063號
抗  告  人
即受處分人  甲○○
上列抗告人因違反道路交通管理處罰條例案件，不服臺灣桃園地
方法院，中華民國98年6 月30日所為裁定（98年度交聲字第1026
號），提起抗告，本院裁定如下：
    主  文
抗告駁回。
    理  由
一、本件原裁定以：
  (一)按汽車駕駛人，行經有燈光號誌管制之交岔路口闖紅燈者，
    處新臺幣（下同）1800元以上，5400元以下罰鍰，並記違規
    點數3 點，道路交通管理處罰條例第53條第1 項、第63條第
    1 項第3 款分別定有明文。次按駕駛人駕駛汽車，應遵守道
    路交通標誌、標線、號誌之指示，道路交通安全規則第90條
    亦規定甚明。
  (二)原處分意旨略以：異議人即受處分人甲○○於民國（下同）
    98年2 月16日15時00分許，騎乘車號KER-905 號機車，行經
    有燈光號誌管制之臺北縣新莊市○○路與萬安路街口時，因
    有闖紅燈之違規情形，為臺北縣政府警察局新莊分局警員逕
    行舉發，嗣經原處分機關依道路交通管理處罰條例第53條第
    1 項規定裁處罰鍰1800元。
  (三)異議意旨略以：(一)警員逕行舉發必須當場有不能或不宜攔截
    製單舉發之情形，本件警員有何「不能」或「不宜」，是該
    警員之舉發於法不合。(二)舉發照片中交通號誌燈光顏色偏黃
    ，其採證工具非屬科學儀器，採證作業瑕疵招然若揭，爰提
    出聲明異議云云。
  (四)經查，本件異議人即受處分人甲○○於上揭時地，因「闖紅
    燈」之違規經警逕行舉發，有該舉發通知單及舉發照片兩張
    紙在卷可憑，由該舉發照片可知異議人於98年2 月16日15時
    00分58秒至15時01分00秒，行經通過已為紅燈之交通號誌，
    是警員以相機拍得上開舉發照片兩張，逕行舉發異議人有上
    開違規情事，無何違誤及瑕疵，異議人空言警員舉發於法不
    合及採證照片瑕疵，均不可採。從而，本件違規事證固已臻
    明確，然原處分機關據僅依上開道路交通管理處罰條例第53
    條第1 項規定，裁處罰鍰1800元，漏未依同條例第63條第1
    項第3 款規定記違規點數3 點，尚有未洽。本件異議人執詞
    提出異議，雖無理由，惟原處分既有上開可議之處，自應由
    本院撤銷原處分，並依道路交通管理處罰條例第53條第1 項
    、第63條第1 項第3 款規定，諭知裁處罰鍰1800元，並記違
    規點數3 點，以資適法。
二、經核原裁定認事用法，洵無違誤。抗告人即受處分人提起抗
    告猶執前詞，否認有上開違規行為，辯稱：(一)抗告人並無於
    98年2 月16日有闖紅燈之記憶及事實。(二)原裁定泛指抗告人
    因「闖紅燈」在卷可憑，警員以「相機」逕行舉發無何違誤
    及瑕疵，抗告人空言不可採等。惟原裁定未就抗告人原異議
    「舉發單位為何未當場攔停告發」、「發現闖紅燈並拍照員
    警是否即為填製告發單員警」、「舉發照片肉眼可辨為黃燈
    」、「處分機關處分程序理由是否與其公告函釋內容相符」
    等均未明示具體認定事實或推論依據之理由，難折心服。(三)
    本件究係闖「紅燈」或「未依交通號誌行駛」及抗告人原聲
    明異議事項，原裁定置而未論，其認事用法仍不無疑義，爰
    提起抗告資撫不平云云。惟查：按汽車駕駛人之行為，經以
    科學儀器取得證據資料證明其行為違規，當場不能或不宜攔
    截製單舉發者，得以汽車所有人為被通知人，逕行舉發，有
    道路交通管理處罰條例第7 條之2 第1 項第7 款、同條第4
    項為法律依據；本件舉發員警依現場交通實況，為達有效維
    護交通秩序及保障交通安全之行政目的，認不能或不宜當場
    攔截製單舉發，而以照相設備拍攝抗告人車輛證明其行為違
    規並據以舉發，於法自無不合，抗告人徒以「舉發單位為何
    未當場攔停告發」、「發現闖紅燈並拍照員警是否即為填製
    告發單員警」、「處分機關處分程序理由是否與其公告函釋
    內容相符」為由，辯稱其並無違規云云，顯屬事後卸責之詞
    ，要無足採。又依臺北縣政府警察局新莊分局98年3 月23日
    北縣警新交字第0980013198號函覆稱：「本案經檢視採證照
    片顯示，闖紅燈違規事證明確，雖採證照片顯示號誌顏色偏
    黃，為該號誌亮燈之燈號係紅燈位置（最左邊即為紅燈），
    研判係沖洗照片顯色差異所致，且本案係員警在場執勤，亦
    未發現號誌有任何異常情形……」等語，明確指出抗告人違
    規路段之交通號誌並無異常，且依卷附違規照片所示，該路
    口之交通號誌僅有3 個燈號，最左邊亮起之號誌應為「紅燈
    」無訛，縱違規照片沖洗顯色偏黃，亦不影響抗告人闖紅燈
    之違規事實，抗告人所辯「舉發照片肉眼可辨為黃燈」，亦
    無可採。再按行政罰法第7 條第1 項固規定：「違反行政法
    上義務之行為非出於故意或過失者，不予處罰」，惟同法第
    1 條但書規定：「其他法律有特別規定者，從其規定」；而
    道路交通管理處罰條例第85條第4 項規定：「依本條例規定
    逕行舉發或同時併處罰其他人之案件，推定受逕行舉發人或
    該其他人有過失」，即屬行政罰法第1條但書所稱之特別規
    定，即將上開有關逕行舉發之法定效力予以明文化，受處分
    人如經逕行舉發違規，除嗣後經其他證據調查程序發現相反
    之事證外，即依前開特別規定推定為有過失。本件抗告人於
    98年2 月16日15時00分許，騎乘車號KER-905 號機車，行經
    有燈光號誌管制之臺北縣新莊市○○路與萬安路街口時，因
    違規闖紅燈，而為臺北縣政府警察局新莊分局警員逕行拍照
    舉發，此有臺北縣政府警察局98年2 月27日北縣交警大字第
    CV124629號舉發違反道路交通管理事件通知單、舉發照片兩
    張在卷可考，抗告人既不能舉證自己無過失，依上開說明，
    即應受處罰。至抗告人另以「本件究係闖紅燈或未依交通號
    誌行駛」指摘原審不當，然本件原處分機關之裁決書舉發違
    規事實欄已明確記載「駕車行經有燈光號誌管制之交岔路口
    闖紅燈」，抗告人就此顯有誤會。依上所述，抗告人確有於
    上開時地騎乘機車行經有燈光號誌管制之交岔路口闖紅燈之
    事實，堪予認定，而原裁定已詳述認定抗告人違規之理由及
    事證，並說明原處分於法有據，已如上述，抗告人仍執前詞
    ，否認有闖紅燈之違規行為，自不足採。綜上所述，抗告人
    前開所辯，均不足採，其抗告為無理由，應予駁回。
據上論結，應依道路交通案件處理辦法第26條，刑事訴訟法第41
2條，裁定如主文。
中    華    民    國    98    年    8     月    31    日
            刑事第十四庭  審判長法  官  陳志洋
                                法  官  謝靜恒
                                法  官  謝靜慧
以上正本證明與原本無異。
不得再抗告。
                                書記官  陳泰寧
中    華    民    國    98    年    9     月    3     日


司法院資訊處製作；財團法人民間司法改革基金會備份。
